臺灣橋頭地方法院刑事判決　
111年度交簡上字第127號
上  訴  人  臺灣橋頭地方檢察署檢察官
被      告  張森禮


上列上訴人因被告公共危險案件，不服本院111 年度交簡字第11
73號中華民國111年7月13日第一審刑事簡易判決（聲請簡易判決
處刑案號：111年度偵字第3289號），提起上訴，本院管轄之第
二審合議庭判決如下：
    主  文
上訴駁回。
    理  由
一、程序事項：刑事訴訟法第348條規定已於民國110年6月16日
    公布，同年月18日生效施行，依同法第455條之1第3項規定
    ，此條規定在對於簡易判決不服上訴於管轄第二審地方法院
    合議庭時，亦有準用。而本案是於111年8月22日才繫屬本院
    合議庭，並非刑事訴訟法施行法第7條之13所規定仍適用修
    正前規定之案件，故應適用修正後刑事訴訟法第348條之規
    定，先予說明。又修正後刑事訴訟法第348條第3項規定：「
    上訴得明示僅就判決之刑、沒收或保安處分一部為之」，而
    其立法理由指出：「為尊重當事人設定攻防之範圍，並減輕
    上訴審審理之負擔，容許上訴權人僅針對刑、沒收或保安處
    分一部提起上訴，其未表明上訴之認定犯罪事實部分，則不
    在第二審之審判範圍。如為數罪併罰之案件，亦得僅針對各
    罪之刑、沒收、保安處分或對併罰所定之應執行刑、沒收、
    保安處分，提起上訴，其效力不及於原審所認定之各犯罪事
    實，此部分犯罪事實不在上訴審審查範圍」。故依據現行法
    律的規定，科刑事項已可不隨同其犯罪事實而單獨成為上訴
    之標的，且於上訴人明示僅就科刑事項上訴時，第二審法院
    即不再就原審法院所認定之犯罪事實為審查，而應以原審法
    院所認定之犯罪事實，作為論認原審量刑妥適與否的判斷基
    礎。本件上訴人即臺灣橋頭地方檢察署檢察官於本院審判程
    序中，已明示只對原審之科刑事項提起上訴，至於原審所為
    之其他判決內容，則不在其上訴範圍（見交簡上卷第71頁）
    。依據前述說明，本院僅就原審判決量刑妥適與否進行審理
    ，至於原審判決其他部分，則非本院審查範圍，先予說明。
二、本案據以審查量刑妥適與否之原審所認定之犯罪事實、所犯
    罪名：
　㈠犯罪事實：張森禮於110年11月30日晚上6時許，在○○市○○區○
    ○街00號0樓住處飲用高粱酒後，其吐氣所含酒精濃度達每公
    升0.25毫克以上之不能安全駕駛動力交通工具之程度，仍於
    110年12月1日早上某時許，基於不能安全駕駛動力交通工具
    之犯意，騎乘屬於動力交通工具之電動自行車外出上班；再
    於同日上午10時許，在○○市○○區之公司飲用保力達藥酒後，
    復承前犯意，於同日下午1時10分許至15分許間，騎乘電動
    自行車前往他處工地。嗣於同日下午2時40分許，行經○○市○
    ○區○○路0-0號前，不慎與陳○○所駕駛之車牌號碼0000-00號
    自用小客車發生碰撞，再擦撞由蔡○○○所騎乘之車牌號碼000
    -000號普通重型機車，致張森禮、蔡○○○人車倒地而受傷，
    張森禮經送醫救治，於同日下午4時35分許，為警測得其吐
    氣所含酒精濃度為每公升0.62毫克。
　㈡所犯罪名：核被告所為，係犯修正前刑法第185條之3第1項第
    1款之駕駛動力交通工具吐氣所含酒精濃度達每公升0.25毫
    克以上罪。又被告在住處飲用高粱酒後，於110年12月1日早
    上某時許，騎乘上開電動自行車至工地，又於同日上午10時
    許，在○○市○○區之公司再次飲用保力達藥酒，復於同日下午
    1時10分許至15分許間，騎乘上開電動自行車上路之行為，
    乃係於密切接近之時間內遂行單一行為決意，侵害同一法益
    ，各舉動之獨立性極為薄弱，依一般社會健全觀念，難以強
    行分離，應視為數個舉動之接續施行，合為包括之一行為予
    以評價為當，為接續犯，應僅論以一罪。
三、上訴論斷之理由：
　㈠檢察官上訴意旨略以：
　⒈按除顯有不可信之情況外，公務員職務上製作之紀錄文書、
    證明文書，得作為證據，刑事訴訟法第159條之4第1款定有
    明文。因此，司法機關依據被告前案實際執行、入出矯正機
    關、法院裁判等，所製作彙整之刑案資料查註紀錄表、矯正
    簡表、裁判書類等，除顯有不可信之情況外，均屬公務員職
    務上製作之紀錄文書、證明文書，得作為證據。查本案檢察
    官聲請簡易判決處刑，主張被告構成累犯並應加重其刑，已
    具體指出證明之方法，有卷附刑案資料查註紀錄表在卷可佐
    ，且為被告於警詢及偵查中所不否認，而堪認被告前確曾因
    公共危險等案件受有期徒刑之刑並執行完畢，而具備5年內
    故意再犯本案有期徒刑以上之罪之情形，應合於刑法累犯之
    法定要件；復參酌被告前曾因相同罪質之公共危險案件接受
    刑事處分並判決確定，仍再犯本件犯行，亦足認其對於刑罰
    之反應能力確屬薄弱，揆諸司法院釋字第775號解釋及最高
    法院110年度台上大字第5660號刑事大法庭裁定意旨，本件
    被告應有刑法第47條第1項之適用，並宜與被告以累犯之規
    定審酌論科。
　⒉原審判決援引最高法院刑事大法庭111年4月27日110年度台上
    大字第5660號裁定之理由，未論以本案被告累犯及加重其刑
    ，而僅將被告前案紀錄等列入刑法第57條第5款「犯罪行為
    人之品行」之量刑審酌事由，固非無見。然按刑事大法庭之
    裁定，對提案庭提交之案件有拘束力，法院組織法第51條之
    10定有明文；本法第51條之10所稱「拘束力」，係指提案庭
    就提交案件，應以大法庭裁定所表示之法律見解為基礎，為
    本案終局裁判。但大法庭裁定內之旁論無拘束提案庭之拘束
    力，最高法院辦理大法庭案件應行注意事項第48點亦定有明
    文。是以，原審判決援引上揭最高法院刑事大法庭裁定理由
    之旁論而為本件判決之論據，恐稍嫌速斷，而非無得再斟酌
    之餘地。再者，檢察官以法務部提供之「刑案資料查註紀錄
    表」或以「臺灣高等法院被告前案紀錄表」作為證明被告成
    立累犯之方法，已達上開裁定主文之要求，應無疑義。
　⒊此外，大法庭裁定屬中間裁定，其拘束力僅針對「提案庭提
    交之案件」，不及於其他訴訟案件，而不具通案效力，法院
    仍應視個案情形，衡酌檢察官所舉出之證明方法是否充足，
    而非事先即予以否定而摒棄特定之證據，且被告是否應依累
    犯加重與是否列為刑法第57條第5款量刑時之審酌事項，應
    為不同之量刑因素，蓋累犯事涉法定刑之變動，而不容混淆
    ，是原審判決未依累犯規定加重法定刑，而將之列為第57條
    第5款量刑時之審酌事項，亦非妥適。原審判決有上開違誤
    之處，爰依刑事訴訟法第344條第1項、第455條之1第1項提
    起上訴，請將原判決撤銷，更為適當合法之判決等語。 　
    　
  ㈡駁回上訴之理由：
　⒈最高法院之民事庭、刑事庭為數庭者，應設民事大法庭、刑
    事大法庭，裁判法律爭議，法院組織法第51條之1定有明文
    ，其立法理由為「最高法院為民事訴訟、刑事訴訟之終審機
    關，所為裁判有確保法律適用一致，及促進法律續造之作用
    ，如民事庭、刑事庭各庭就相同事實之法律問題見解歧異，
    將影響裁判之安定性及可預測性，使下級審及人民無所適從
    ；另就具有原則重要性之法律問題，縱使尚未出現見解歧異
    之裁判，亦應賦予最高法院於涉及該問題之首件裁判作成前
    有統一見解之機會，以發揮法律續造之功能，故應於審判權
    之作用內，建立適當裁判機制，爰明文規定最高法院大法庭
    之組織依據。又為使民事大法庭、刑事大法庭聚焦解決法律
    爭議，復明定民事大法庭、刑事大法庭之裁判事項以法律爭
    議為限，不包含提交案件之本案終局裁判，故其性質為中間
    裁判，不生大法庭能否廢棄或撤銷提交案件之原審裁判，及
    當事人能否對大法庭之裁判聲請再審或提起非常上訴以資救
    濟等問題」，是最高法院大法庭所做出之裁定雖僅為中間裁
    定，然係為使最高法院對於法律爭議做出統一之見解，供最
    高法院於日後相同之案件有所依循及認定，並進而拘束下級
    審法院，上訴意旨認大法庭裁定所做出之法律見解不具通案
    效力，容有誤會，合先敘明。另法院組織法第51條之10固規
    定「民事大法庭、刑事大法庭之裁定，對提案庭提交之案件
    有拘束力」，然該規定係對於最高法院就提交大法庭案件，
    應依大法庭裁定所採取之法律見解為判決，並非指大法庭裁
    定所採取之法律見解「僅」拘束該提交大法庭之案件，不包
    含其他最高法院甚至下級審之案件，況最高法院亦在做出11
    0年度台上大字第5660號裁定當日，即以該裁定之法律見解
    為依據，於同日就提交大法庭之案件，做出110年度台上字
    第5660號判決，原審雖僅引用屬於中間裁定之110年度台上
    大字第5660號裁定，認定檢察官未具體指明證明之方法，故
    不依累犯加重其刑之依據，然因最高法院110年度台上字第5
    660號判決亦採上開大法庭裁定之法律見解，該法律見解自
    有拘束下級審之效力，故原審採取相同之法律見解所為之認
    定，難謂有何違法之處。
　⒉本案檢察官聲請簡易判決處刑係於111年4月27日最高法院刑
    事大法庭ll0年度台上大字第5660號刑事裁定作成後之111年
    5月6日始繫屬本院，有臺灣橋頭地方檢察署111年5月6日橋
    檢信玄（榮）111偵3289字第1119017991號函及其上蓋印之
    本院收案章可佐（見交簡卷第3頁），自有上開刑事裁定法
    律見解之適用，應先敘明。而上開刑事裁定主文已明確諭知
    ：「被告構成累犯之事實及應加重其刑之事項，均應由檢察
    官主張並具體指出證明之方法後，經法院踐行調查、辯論程
    序，方得作為論以累犯及是否加重其刑之裁判基礎」。故法
    院於審酌被告是否適用累犯規定而加重其刑時，訴訟程序上
    應先由檢察官就前階段被告構成累犯之事實，以及後階段應
    加重其刑之事項，主張並具體指出證明方法後，法院才需進
    行調查與辯論程序，作為是否加重其刑之裁判基礎。前階段
    構成累犯事實為檢察官之實質舉證責任，後階段加重量刑事
    項為檢察官之說明責任，均應由檢察官分別負主張及具體指
    出證明方法之責。而前階段所謂檢察官應就被告構成累犯事
    實「具體指出證明方法」，係指檢察官應於法院調查證據時
    ，提出足以證明被告構成累犯事實之前案徒刑執行完畢資料
    ，例如前案確定判決、執行指揮書、執行函文、執行完畢（
    含入監執行或易科罰金或易服社會勞動執行完畢、數罪係接
    續執行或合併執行、有無被撤銷假釋情形）文件等相關執行
    資料，始足當之；後階段所指檢察官應就被告累犯加重其刑
    之事項「具體指出證明方法」，係指檢察官應於科刑證據資
    料調查階段就被告之特別惡性及對刑罰反應力薄弱等各節，
    例如具體指出被告所犯前後數罪間，關於前案之性質（故意
    或過失）、前案徒刑之執行完畢情形（有無入監執行完畢、
    在監行狀及入監執行成效為何、是否易科罰金或易服社會勞
    動〔即易刑執行〕、易刑執行成效為何）、再犯之原因、兩罪
    間之差異（是否同一罪質、重罪或輕罪）、主觀犯意所顯現
    之惡性及其反社會性等各項情狀，俾法院綜合判斷個別被告
    有無因加重本刑致生所受刑罰超過其所應負擔罪責之情形，
    裁量是否加重其刑，以符合正當法律程序及罪刑相當原則之
    要求。倘檢察官未主張或具體指出證明方法時，可認檢察官
    並不認為被告構成累犯而有加重其刑予以延長矯正其惡性此
    一特別預防之必要，且為貫徹舉證責任之危險結果所當然，
    是法院不予調查，而未論以累犯或依累犯規定加重其刑，即
    難謂有應調查而不予調查之違法。至於檢察官所提出之證據
    資料，經踐行調查程序，法院認仍有不足時，是否立於補充
    性之地位，曉諭檢察官主張並指出證明方法，自得由事實審
    法院視個案情節斟酌取捨。檢察官若未主張或具體指出證明
    方法，法院因而未論以累犯或依累犯規定加重其刑，基於累
    犯資料本來即可以在刑法第57條第5款「犯罪行為人之品行
    」中予以負面評價，自仍得就被告可能構成累犯之前科、素
    行資料，列為刑法第57條第5款所定「犯罪行為人之品行」
    之審酌事項。於此情形，該可能構成累犯之前科、素行資料
    既已列為量刑審酌事由，對被告所應負擔之罪責予以充分評
    價，依重複評價禁止之精神，自無許檢察官事後循上訴程序
    ，以該業經列為量刑審酌之事由應改論以累犯並加重其刑為
    由，指摘原判決未依累犯規定加重其刑違法或不當（最高法
    院ll0年度台上大字第5660號裁定意旨參照）。
　⒊查本案聲請簡易判決處刑書雖已載明被告之前案資料認被告
    構成累犯，並提出偵查卷內之被告刑案資料查註紀錄表作為證
    據資料，然就依累犯規定加重其刑並未具體指出證明方法，
    僅載明「請依刑法第47條第1項之規定及大法官釋字第775號
    解釋意旨，裁量是否加重其刑」，且檢察官於原審審理中亦
    未就該等事項為具體主張及具體指出證明方法，原審判決因
    而未論以累犯或依累犯規定加重其刑，並無違誤之處。是檢
    察官上訴意旨主張被告刑案資料查註紀錄表為公務員職務上
    所製作之文書而有證據能力，核與最高法院刑事大法庭上開
    刑事裁定所明確揭示之法律見解不合，難認為有理由。且原
    審考量被告前已有公共危險（酒後駕車）及5年內再犯同罪
    質案件之前科紀錄，明知酒精成分對人之意識能力具有不良
    影響，酒後駕車對一般往來之公眾及駕駛人自身皆具有高度
    危險性，詎未因此心生警惕，竟再次於服用酒類後，吐氣所
    含酒精濃度達每公升0.62毫克之狀態下，仍執意騎乘電動自
    行車上路，致生如檢察官聲請簡易判決處刑書所述之車禍，
    除不顧己身安全外，更漠視往來公眾之人身、財產安全，殊
    值非難；惟念及被告犯後坦承犯行，態度尚佳，暨其為○○○○
    之智識程度、○○○○之家庭經濟狀況，以及其犯罪動機、目的
    等一切情狀，量處有期徒刑6月，併科罰金新臺幣（下同）1
    萬元，並諭知有期徒刑如易科罰金，罰金如易服勞役，均以
    1,000元折算1日，已對被告構成累犯之前科及素行於刑法第
    57條予以審酌，量刑亦屬妥適，本院自不能以原審未依累犯
    規定加重其刑，逕認原審有何違法或不當可言。況且量刑係
    法院就繫屬個案犯罪之整體評價，為事實審法院得依職權自
    由裁量之事項，量刑判斷當否之準據，應就判決之整體觀察
    為綜合考量，不可摭拾其中片段，遽予評斷。原審判決基於
    前科資料（含構成累犯之前案資料）本來即可以在刑法第57
    條第5款「犯罪行為人之品行」中予以負面評價，而已就被
    告可能構成累犯之前科、素行資料，列為刑法第57條之審酌
    事項。因此，原審判決就本案被告可能構成累犯之前科、素
    行資料既已列為量刑審酌事由，評價已足，應認對被告所應
    負擔之罪責予以充分評價，自無許檢察官事後循上訴程序，
    以該業經列為量刑審酌之事由應改論以累犯並加重其刑為由
    ，而逕指摘原審判決未依累犯規定加重其刑違法或不當。是
    檢察官執上揭理由提起上訴，為無理由，應予駁回。　
據上論結，應依刑事訴訟法第455 條之1 第1 項、第3 項、第36
8條，判決如主文。
本案經檢察官陳竹君聲請簡易判決處刑及提起上訴，檢察官鍾葦
怡到庭執行職務。
中    華    民    國  111     年    11   月    4      日
                  刑事第三庭    審判長法  官  張瑋珍
                                      法  官  羅婉怡
                                      法  官  翁碧玲
以上正本證明與原本無異。
不得上訴。
中　　華　　民　　國　　111 　年　　11　　月　　4 　　日
　　　　　　　　　　　　　　　　　　　書記官　武凱葳
附錄本案論罪科刑法條：
修正前中華民國刑法第185-3條
駕駛動力交通工具而有下列情形之一者，處二年以下有期徒刑，
得併科二十萬元以下罰金：
一、吐氣所含酒精濃度達每公升零點二五毫克或血液中酒精濃度
    達百分之零點零五以上。
二、有前款以外之其他情事足認服用酒類或其他相類之物，致不
    能安全駕駛。
三、服用毒品、麻醉藥品或其他相類之物，致不能安全駕駛。
因而致人於死者，處三年以上十年以下有期徒刑；致重傷者，處
一年以上七年以下有期徒刑。
曾犯本條或陸海空軍刑法第五十四條之罪，經有罪判決確定或經
緩起訴處分確定，於五年內再犯第一項之罪因而致人於死者，處
無期徒刑或五年以上有期徒刑；致重傷者，處三年以上十年以下
有期徒刑。